【裁判字號】    96,上訴,2509
【裁判日期】    970318
【裁判案由】    違反毒品危害防制條例
【裁判全文】
臺灣高等法院高雄分院刑事判決        96年度上訴字第2509號
上  訴  人  臺灣澎湖地方法院檢察署檢察官
上  訴  人
即  被  告  甲○○
選任辯護人  蔡建賢律師
上列上訴人因被告違反毒品危害防制條例案件，不服臺灣澎湖地
方法院96年度訴字第23號中華民國96年11月5日第一審判決（起
訴案號：臺灣澎湖地方法院檢察署96年度偵字第294 號），提起
上訴，本院判決如下：
    主  文
原判決關於甲○○販賣如附表所示第三級毒品等拾罪部分撤銷
。甲○○被訴販賣附表所示第三級毒品部分無罪。
其他上訴駁回。
    理  由
壹、撤銷改判部分：
一、公訴意旨略以：甲○○明知愷他命係毒品危害防制條例第二
    條第一項第三款之毒品，不得非法持有、販賣，詎竟與范懷
    民（係現役軍人，另由軍事法院判決確定）基於販賣第三級
    毒品之犯意聯絡，自民國（下同）95年11月某日起至96年2
    月間某日止，將范懷民自臺灣攜回託賣或向張佩玉、尤秀雲
    購買（張佩玉、尤秀雲販賣毒品部分，另行偵辦）之愷他命
    （合計28小包，每包約毛重0.5 至0.8 克），先於如附表所
    示時間、地點及方式，共同販賣與薛如玲、梁鳳琴、張佩玉
    、劉慧貞、尤秀雲、陳可佩、陳政宇及李華偉等人。嗣為警
    於96年3 月10日下午4 時許持搜索票在甲○○住處搜索，並
    扣得第二級毒品MDMA 3顆（業經臺灣澎湖地方法院以96年度
    馬簡字第66號刑事判決確定），始獲悉上情，因認被告甲○
    ○涉有毒品危害防制條例第4 條第3 項之販賣第三級毒品之
    罪嫌。
二、按犯罪事實應依證據認定之，無證據不得認定犯罪事實；被
    告或共犯之自白不得作為有罪判決之唯一證據，仍應調查其
    他必要之證據，以察其是否與事實相符，刑事訴訟法第154
    條第2 項、第156 條第2 項分別定。又檢察官就被告犯罪事
    實，應負舉證責任，並指出證明之方法，刑事訴訟法第161
    條亦有明文。因此，檢察官對於起訴之犯罪事實，應負提出
    證據及說服之實質舉證責任。倘其所提出之證據，不足為被
    告有罪之積極證明，或其指出之證明方法，無從說服法院以
    形成被告有罪之心證，基於無罪推定之原則，自應為被告無
    罪判決之諭知，此有最高法院92年台上字第128 號判例可資
    參照。按販賣第三級毒品愷他命罪係以所販賣者確係愷他命
    為其犯罪構成要件，因此，行為人所販賣者是否確為愷他命
    ，必需有嚴格之證明，方足為論罪之依據。又民國92年9 月
    1 日施行之新修正刑事訴訟法第154 條證據裁判主義之規定
    ，乃揭櫫國際公認之刑事訴訟無罪推定原則，為修正刑事訴
    訟法保障被告人權之重要指標，法院自應嚴守此一原則，在
    檢察官所舉證據及法院依法定職權調查所得之證據，足以證
    明被告有罪之前，自應推定其無罪。若所得證據其為訴訟上
    之證明，尚未達於通常一般人均不致有所懷疑，而得確信其
    為真實之程度者，自不能為有罪之認定，此為上開無罪推定
    原則之當然闡釋，自不能因犯罪之調查難易不同而有異，其
    理甚明。又施用毒品者所稱其向某人買受毒品之指證，不得
    作為有罪判決之唯一證據，仍須調查其他必要之證據，以察
    其是否與事實相符，為本院歷年來之見解，良以毒品買受者
    之指證，其憑信性於通常一般人已有所懷疑，尚難確信其為
    真實（最高法院93年台上字第6750號判決意旨參照）。
三、本件公訴人認上訴人即被告甲○○（下稱被告）涉有前開販
    賣愷他命第三級毒品罪嫌，係以如附表一所示被告自白、證
    人之薛如玲、梁鳳琴、張佩玉、劉慧貞、尤秀雲、陳可佩、
    陳政宇之證述為論據。訊據上訴人即被告甲○○（下稱被告
    ）固供承有替范懷民交付物品予起訴書附表所示薛如玲、梁
    鳳琴等人，及將自薛如玲等處所收取金錢轉交給范懷民，惟
    否認有何販賣愷他命第三級毒品之之犯行，辯稱：伊不知所
    交付者是否為愷他命等語。被告於警訊及原審法院行準備程
    序時就起訴書所載附表一所示代范懷民送交第三級毒品並收
    取貨款之事實，固均供認不諱，而附表所示證人薛如玲、梁
    鳳琴等人亦證稱：係經被告向范懷民購買第三級毒品。惟應
    審究者，被告所交付之物品是否確為第三級毒品愷他命？
四、經查：
  (一)范懷民於96年3 月8 日經警拘提到案採尿；證人薛如玲於96
    年3 月10日晚間因違反毒品危害防制條例經警通緝到案，於
    翌日12時經警採集其尿液；李華偉於同日亦經採集尿液送驗
    結果，均無任何毒品反應（見警(四)卷第51、53、54頁）；被
    告於同日經警採尿送驗後亦無毒品反應（見同上卷21、56頁
    ）；再者，證人陳可佩、劉慧貞經採尿送驗亦僅鑑定是否有
    第一、二級毒品反應（見本院上訴卷第72、74頁）。是上開
    證人薛如玲等人是否確有施用愷他命即無佐證。
  (二)警方持搜索票於96年3 月10日16時前往被告在澎湖縣馬公市
    ○○路13號住處搜索時並未扣得任何愷他命，有澎湖縣警察
    局馬公分局刑事案件報告書在卷可憑（見偵(一)卷第9 頁）。
    而澎湖縣警察局馬公分局及澎湖憲兵隊於96年3 月8 日15
    時20分許，至范懷民服役單位拘提、搜索，經搜索其房舍及
    交通工具時，亦未扣得任何之愷他命毒品，亦有上移送報告
    書及警訊筆錄可憑（見警(一)卷第25頁），是被告所交付者是
    否為愷他命亦無佐證。
  (三)國防部南部軍法院96年訴字第135 號判決內固認定范懷民係
    向王勝宏購買愷他命50包後，透過被告販賣予梁鳳琴等人（
    見原審卷第103 頁）。惟王勝宏經檢察官調查後，認並未查
    獲其有販賣毒品之具體事證，亦未扣得販毒品之任何相關證
    物，經處分不起訴確定，有台灣高雄地方法院檢察署檢察官
    96年度偵字第35479 號不起訴處分書及台灣高等法院被告前
    案紀錄表在卷可憑（見本院上訴卷第64-70 頁）。
  (四)證人薛如玲於原審法院審理時證稱：愷他命用完後，沒什麼
    感覺等語（見原審卷第78頁）；證人張佩玉亦證稱：「（有
    無買過別人的愷他命？）有，別人的愷他命是白白的，但是
    甲○○的Ｋ他命是黃黃的，而且別人的愷他命吃完會興奮，
    但是甲○○的Ｋ他命吃完後會想睡覺」、「（甲○○給你的
    愷他命，你吃過效果，與台灣所用的是否相同？）不相同，
    第一顏色不同，但是甲○○的愷他命吃完頭暈暈的想睡覺，
    但是台灣買的愷他命吃完會興奮，不會想睡覺」等語（見原
    審卷第80、82頁），亦足徵渠等所取得者是否為愷他命非無
    可疑。
  (五)經本院當庭請公訴人指出被告所販賣者確係愷他命之證明（
    見本院上訴卷第56頁），公訴人亦僅泛稱：如卷證資料所載
    ，而未能確切指出被告所販賣給附表所示之薛如玲等人施用
    者確係愷他命。
  (六)綜上所述，本於查獲時並未自被告、范懷民或證人即購買者
    身上扣得愷他命，而渠等尿液中亦未曾檢出愷他命陽性反應
    ，則被告、范懷民之供述，並無佐證，證人薛如玲、梁鳳琴
    、劉慧貞、張佩玉、尤秀雲之證述亦無補強證據，自難憑渠
    等無補強證據之不確切之供述，遽為認渠等所購買者確係愷
    他命，被告所轉交者是否為確為愷他命既有疑義，公訴人所
    舉之證據，既未達於通常一般之人均不致有所懷疑，而得確
    信其為真實之程度，依前揭最高法院之判例意旨，自難為被
    告有罪之認定，此外復查無其他積極證據足資證明被告有何
    販賣愷他命之犯行，被告被訴販賣愷他命第三級毒品罪嫌自
    屬不能證明。
四、原審未詳為推求，遽為就附表所罪嫌予論罪科刑，尚有未恰
    ，被告執此聲明上訴，指摘原判決不當，為有理由，應由本
    院將原判決此部分撤銷改判，並為被告無罪之判決。
貳、上訴駁回部分：
一、公訴意旨另以：(一)甲○○於95年12月23日晚上7 時41分許，
    在馬公市○○路「瑞欣大飯店」6610號房，以1000元之代價
    ，將尤秀雲所有之愷他命1 包，販賣給薛如玲；(二)於96 年1
    月間某日，在馬公市○○路「海豚灣大飯店」旁巷道，將張
    佩玉所有之愷他命1 包，以1000元之代價，販賣給李華偉；
    (三)於96年2 月初某日晚間6 、7 時許，在馬公市○○路「群
    隘鹽酥雞」店前，將張佩玉所有之愷他命1 包，以1000 元
    之代價，販賣給薛如玲，因認被告甲○○此部分亦涉販賣第
    三級毒品罪名。
二、公訴人認被告涉上開罪嫌，亦係以證人薛如玲、張佩玉、李
    華偉於警詢之供述為主要論據。訊據被告固不否認有因薛如
    玲、李華偉向伊要愷他命，范懷民剛好沒有貨，才幫忙向張
    佩玉、尤秀雲調貨，惟伊不清楚所取得者是否確為愷他命等
    語。按認定犯罪事實所憑之證據，雖不以直接證據為限，間
    接證據亦包括在內，然而無論直接證據或間接證據，其為訴
    訟上之證明，須於通常一般之人均不致有所懷疑，而得確信
    其為真實之程度者，始得據為有罪之認定，倘其證明尚未達
    到此一程度，而有合理之懷疑存在而無從使事實審法院得有
    罪之確信時，即應由法院為諭知被告無罪之判決，此亦有最
    高法院76年台上字第4986號判例意旨可資參照。
三、經查：如前所述，證人薛如玲、李華偉等之指訴向被告購買
    者確為愷他命之事實及被告之自白均無佐證，是被告所交付
    者是否為愷他命即有可疑，公訴人所引之證據既不能達於通
    常一般之人均不致有所懷疑，而得確信其為真實之程度，依
    前揭最高法院之判例意旨，自應為無罪之判決。
四、原審因認被告此部分犯罪不能證明，而為被告無罪之判決，
    經核與法並無不合，檢察官上訴意旨雖以：(一)被告與買家即
    證人薛如玲、李華偉甚為熟識，且均知被告與另案被告范懷
    民共同販賣第三級毒品，渠等於需要吸食毒品時，即向被告
    購買，是自薛如玲、李華偉觀之，渠等係向被告甲○○「購
    買」毒品，而非委請渠「調（代購）」毒品，況渠等亦不知
    被告所交付毒品之來源；就被告而言，薛如玲、李華偉向被
    告購買毒品，當時亦未告知薛如玲、李華偉伊並無現貨，須
    另向他人調取；參以被告毒品來源（即張佩玉、尤秀雲）亦
    不知悉渠等毒品最終流向，是不論就被告或薛如玲、李華偉
    等人之主觀意思觀之，渠等乃在「買賣毒品」，並非「受託
    代買」毒品，原判決逕認被告係「受託代買」即有事實認定
    之違誤；(二)被告甲○○主觀意思乃從事「毒品交易」並非受
    託代買，復因渠與薛如玲、李華偉等人熟識，故於此等交易
    過程中，僅收受原價1000元；不論自被告或買家薛如玲、李
    華偉「購買或販售」之慣性，均係以千元為單位；況被告亦
    自承：伊所售出之毒品均係范懷民所有，並未從中牟利，所
    得利益均歸范懷民所有，是原判決認被告甲○○均未主動兜
    售毒品，而是在證人薛如玲、李華偉主動向其提出對毒品之
    需求，然范懷民並無愷他命或不在澎湖之情況下，偶爾代為
    尋找其他貨源，且並無證據足以證明毒品之原所有人及被告
    圖營利遽認被告無販賣第三級毒品之犯意，即與事實不符；
    (三)縱如原判決認被告甲○○並無營利意圖，然渠以原價將所
    購得之毒品交付與薛如玲、李華偉，亦應構成轉讓第三級毒
    品之罪嫌，是原判決認被告無移轉愷他命所有權之意思云云
    ，亦屬錯誤云云，指摘原判決此部分不當。惟如前所述，並
    無證據足以證明被告自張佩玉、尤秀雲處取得之物品係第三
    級毒品，被告所轉交者是否為愷他命尚屬不能證明，既不能
    證明所轉交者係愷他命，自亦不能論以轉讓第三級毒品罪，
    是檢察官執上開理由聲明上訴，指摘原判決不當，亦屬無理
    由，應予駁回。
五、被告被訴轉讓「FM2 」部分經原審判決無罪後，未據檢察官
    上訴；原審同案被告李華偉部分經判決後亦未上訴，均已告
    確定，故不另論列。
據上論結，應依刑事訴訟法第368 條、第369 條第1 項前段、第
364 條、第301 第1 項，判決如主文。
本案經檢察官陳國全到庭執行職務。
中    華    民    國    97    年    3     月    18   日
                  刑事第七庭    審判長法  官  莊飛宗
                                      法  官  孫啟強
                                      法  官  李嘉興
以上正本證明與原本無異。
檢察官如不服本判決應於收受本判決後10日內向本院提出上訴書
狀，其未敘述上訴理由者，並得於提起上訴後10日內向本院補提
理由書狀（均須按他造當事人之人數附繕本）「切勿逕送上級法
院」。
中    華    民    國    97    年    3     月    18   日
                                      書記官  郭榮芳
 ┌───────────────────────────┐
 │被告甲○○被訴販賣第三級毒品Ｋ他命犯罪時、地、手法一覽│
 │表                                                    │
 ├─┬───┬───┬───┬──────┬──────┤
 │編│犯  罪│犯  罪│販售對│犯罪手法、數│備          │
 │  │      │      │象姓名│量及金額（單│            │
 │號│時  間│地  點│及綽號│位：新臺幣）│          考│
 ├─┼───┼───┼───┼──────┼──────┤
 │  │95年11│馬公市│薛如玲│薛如玲撥打郭│見偵字第294 │
 │  │月某日│建國路│即高婕│建助電話購買│號（下稱偵  │
 │01│      │城隍廟│      │（下稱直接販│294 號）警卷│
 │  │      │旁    │      │賣）范懷民託│頁9 甲○○筆│
 │  │      │      │      │售之Ｋ他命1 │錄，頁48薛如│
 │  │      │      │      │包，得款1千 │玲筆錄。    │
 │  │      │      │      │元。        │            │
 ├─┼───┼───┼───┼──────┼──────┤
 │  │95年11│馬公市│梁鳳琴│直接販賣范懷│見偵字第333 │
 │  │月底某│光明路│即漢神│民託售之Ｋ他│號（下稱偵  │
 │02│日下午│「信誼│      │命2包，得款1│333 號）警卷│
 │  │2時許 │大飯店│      │千元。      │頁12甲○○筆│
 │  │      │」前路│      │            │錄，頁48梁鳳│
 │  │      │口處  │      │            │琴筆錄      │
 ├─┼───┼───┼───┼──────┼──────┤
 │  │95年12│馬公市│梁鳳琴│直接販賣范懷│見偵字第333 │
 │  │月2 日│仁愛路│      │民託售之Ｋ他│號（下稱偵  │
 │03│下午2 │臺灣銀│      │命3包，得款3│333 號）警卷│
 │  │時30分│行前之│      │千元。      │頁12甲○○筆│
 │  │許    │麵店  │      │            │錄，頁48 梁 │
 │  │      │      │      │            │鳳琴筆錄2、 │
 │  │      │      │      │            │頁50譯文表。│
 │  │      │      │      │            │            │
 ├─┼───┼───┼───┼──────┼──────┤
 │  │95年12│馬公市│梁鳳琴│直接販賣范懷│見偵字第333 │
 │  │月7 日│建國路│      │民託售之Ｋ他│號（下稱偵  │
 │04│下午6 │11號「│      │命3包，得款3│333 號）警卷│
 │  │時許  │群隘鹽│      │千元。      │頁12甲○○筆│
 │  │      │酥雞店│      │            │錄，頁48 梁 │
 │  │      │」前  │      │            │鳳琴筆錄2、 │
 │  │      │      │      │            │頁52譯文表。│
 │  │      │      │      │            │            │
 ├─┼───┼───┼───┼──────┼──────┤
 │  │95年12│      │張佩玉│張佩玉親自向│見偵字第390 │
 │  │月初某│      │即喜美│甲○○購買范│號（下稱偵  │
 │05│日夜間│同上址│      │懷民託售之Ｋ│390 號）警卷│
 │  │6、7時│      │      │他命1包，得 │頁9 甲○○筆│
 │  │時許  │      │      │款1千元。   │錄，頁55張佩│
 │  │      │      │      │            │玉筆錄。    │
 ├─┼───┼───┼───┼──────┼──────┤
 │  │95年12│馬公市│劉慧貞│直接販賣范懷│見偵390 號警│
 │  │月10日│水源路│      │民託售之Ｋ他│卷頁14甲○○│
 │06│下午4 │2-1號2│      │命1包，得款1│筆錄；見警卷│
 │  │時21分│樓「至│      │千元。（由薛│頁85、88之通│
 │  │許    │尊KTV │      │如玲在前址轉│聯查詢單、譯│
 │  │      │」    │      │交劉慧貞）  │文表；證人劉│
 │  │      │      │      │            │慧貞偵查中證│
 │  │      │      │      │            │述。        │
 │  │      │      │      │            │            │
 ├─┼───┼───┼───┼──────┼──────┤
 │  │95年12│同上址│薛如玲│直接販賣范懷│見偵294 號警│
 │  │月11日│      │      │民託售之Ｋ他│卷頁9 甲○○│
 │07│凌晨1 │      │      │命1包，得款1│筆錄，頁48薛│
 │  │時40分│      │      │千元。      │如玲筆錄。  │
 │  │許    │      │      │            │            │
 ├─┼───┼───┼───┼──────┼──────┤
 │  │95年12│馬公市│梁鳳琴│直接販賣范懷│見偵333 號警│
 │  │月中旬│建國路│      │民託售之Ｋ他│卷頁12甲○○│
 │  │某日凌│11號「│      │命2包，得款2│筆錄，頁48梁│
 │08│晨0時 │群隘鹽│      │千元。      │鳳琴筆錄    │
 │  │許    │酥雞店│      │            │            │
 │  │      │」前  │      │            │            │
 ├─┼───┼───┼───┼──────┼──────┤
 │  │95年12│同上址│張佩玉│直接販賣范懷│見偵390 號警│
 │09│月19日│      │      │民託售之Ｋ他│卷頁10甲○○│
 │  │夜間9 │      │      │命1包，得款1│筆錄，頁56張│
 │  │時許  │      │      │千元。      │佩玉筆錄。  │
 ├─┼───┼───┼───┼──────┼──────┤
 │  │95年12│馬公市│尤秀雲│直接販賣范懷│見警卷頁13郭│
 │  │月25日│光明路│即明天│民託售之Ｋ他│建助筆錄；警│
 │10│凌晨3 │「信誼│      │命1包，得款1│卷頁84通聯查│
 │  │時許  │大飯店│      │千元。      │詢單；      │
 │  │      │」前路│      │            │頁83指認照片│
 │  │      │口處  │      │            │；證人尤秀雲│
 │  │      │      │      │            │偵查中證述  │
 │  │      │      │      │            │            │
 ├─┼───┼───┼───┼──────┼──────┤
 │  │95年12│馬公市│陳可佩│直接販賣范懷│見警卷頁15  │
 │  │月28日│水源路│即布丁│民託售之Ｋ他│甲○○筆錄；│
 │11│上午7 │2-1號2│      │命1包，得款1│58頁張佩玉筆│
 │  │時許  │樓「至│      │千元。      │錄；頁77陳可│
 │  │      │尊KTV │      │            │佩筆錄。    │
 │  │      │」    │      │            │            │
 ├─┼───┼───┼───┼──────┼──────┤
 │  │95年12│同上址│陳可佩│受范懷民指示│1 、見警卷頁│
 │  │月30日│      │      │販賣范懷民所│17甲○○筆錄│
 │12│上午6 │      │      │有之Ｋ他命1 │，頁77陳可佩│
 │  │時許  │      │      │包，得款8 百│筆錄。      │
 │  │      │      │      │元。        │2 、警卷頁92│
 │  │      │      │      │            │之譯文表。  │
 ├─┼───┼───┼───┼──────┼──────┤
 │  │96年1 │馬公市│陳政宇│直接販賣范懷│1 、見警卷頁│
 │  │月13日│第204 │      │民託售之Ｋ他│6 甲○○筆錄│
 │13│凌晨2 │號縣道│      │命5 包（託李│，頁81陳政宇│
 │  │時28分│中正國│      │華偉交付，涉│，頁49李華偉│
 │  │      │中旁便│      │犯幫助販賣罪│筆錄。      │
 │  │      │利超商│      │嫌），尚未交│2 、警卷頁94│
 │  │      │      │      │款，次日，陳│之譯文表。  │
 │  │      │      │      │政宇將前揭毒│            │
 │  │      │      │      │品全數返還。│            │
 │  │      │      │      │            │            │
 └─┴───┴───┴───┴──────┴──────┘


司法院資訊處製作；財團法人民間司法改革基金會備份。
